【裁判字號】    95,易,1014
【裁判日期】    951018
【裁判案由】    恐嚇取財等
【裁判全文】
臺灣彰化地方法院刑事判決              95年度易字第1014號
公  訴  人  臺灣彰化地方法院檢察署檢察官
被      告  丙○○
            乙○○
上列被告等因恐嚇取財等案件，經檢察官提起公訴（九十五年度
偵字第六六三二號），本院裁定依簡式審判程序判決如下：
    主  文
丙○○、乙○○共同意圖為自己不法之所有，以恐嚇使人將本人
及第三人之物交付，丙○○處有期徒刑玖月；乙○○為累犯，處
有期徒刑柒月。扣案之球棒壹支沒收。
    事  實
一、乙○○曾於九十一年間犯竊盜罪，經本院判處有期徒刑三月
    確定，甫於九十二年七月十五日易科罰金執行完畢。緣丙○○、乙○○與甲○○為朋友關係，於九十五年六月十四日二
    十時十分許，由丙○○駕駛車牌號碼：Ｅ九—二八九三號自
    用小客車，搭載乙○○及不知情之黃琦君（由檢察官另為不
    起訴處分）前往彰化縣員林鎮○○路二九號之甲○○住處，
    並以商談要事為由邀甲○○上車。甲○○上車後，丙○○旋
    將該車開往員林鎮東山里附近山區，途中丙○○開口向甲○○商借新臺幣（下同）八萬元，但遭甲○○拒絕，丙○○心
    生不滿，竟與乙○○共同基於意圖為自己不法所有及傷害之
    犯意聯絡，於員林鎮東山里附近山區下車後，即對甲○○恫
    稱：如果不借錢的話，要對甲○○及其家人不利等語，甲○○隨即表示其存摺放在母親那裡，惟丙○○、乙○○竟以甲○○說謊為由，自車上拿出一球棒輪流毆打甲○○，致甲○○受有右肘、左肘挫損傷、腫脹瘀血等傷害（傷害部分已據
    甲○○具狀撤回告訴），甲○○因而心生畏懼，同意帶丙○○、乙○○回其家中找存摺提款。待回到甲○○前述住處，
    甲○○除帶丙○○、乙○○到家中房間內找提款卡外，並向
    其妹王蕙怡表示：「伊欠丙○○八萬元，若不還錢會被打」
    等語，王蕙怡遂將身上三萬元交給丙○○，甲○○復將房間
    內一條其母親所有之項鍊交給丙○○，並與丙○○約定翌日
    晚間在員林火車站前給付尾款。嗣於翌日（六月十五日）二
    十二時三十分許，甲○○依約前往員林火車站前交付其所有
    之五萬元予丙○○。嗣經甲○○報警後，為警循線查獲，並
    扣有丙○○所有供上開傷害犯行所用之球棒一支。
二、案經彰化縣警察局彰化分局報告臺灣彰化地方法院檢察署檢
    察官偵查起訴。
    理  由
一、訊據被告丙○○、乙○○對於上揭犯罪事實坦承不諱，核與
    被害人即證人甲○○於警詢、偵查中指證之情節相符，並與
    證人王蕙怡、黃琦君於警詢、偵查中證述之情節一致，此外
    復有贓物認領保管單一紙附卷及前述用於毆打被害人之球棒
    一支扣案可證，足徵被告二人之自白應與事實相符。綜上，
    本件事證已臻明確，被告二人之上開犯行均堪以認定。
二、核被告丙○○、乙○○所為，均係犯刑法第三百四十六條第
    一項之恐嚇取財罪。渠等二人間，就上開犯行，有犯意之聯
    絡及行為之分擔，俱為共同正犯。又刑法第四十七條關於累
    犯之規定，於九十四年二月二日修正公布，並於被告行為後
    ，自九十五年七月一日起生效施行，本院自應依現行刑法第
    二條第一項之規定，就此與被告罪刑有關事項，加以比較適
    用。查被告乙○○前於九十一年間曾犯竊盜罪，經本院判處
    有期徒刑三月確定，甫於九十二年七月十五日易科罰金執行
    完畢乙節，有臺灣高等法院被告前案紀錄表、臺灣彰化地方
    法院檢察署刑案資料查註紀錄表各一份在卷足稽，則其於受
    有期徒刑執行完畢後，五年以內故意再犯本案有期徒刑以上
    之罪，不論依修正前之刑法第四十七條，或修正後之刑法第
    四十七條第一項之規定，均構成累犯，顯然修正後刑法第四
    十七條第一項規定對被告乙○○並非有利，故仍應依現行刑
    法第二條第一項前段之規定，適用修正前刑法第四十七條之
    規定論以累犯，並加重其刑。爰審酌被告二人均正值青年，
    不思從事正當工作以賺取應得之報酬，竟恐嚇友人獲取財物
    ，惡性非輕，惟犯後均坦承犯行，深具悔意，被告丙○○並
    積極與被害人達成和解，獲得被害人之諒解，暨渠等之素行
    、參與本件犯行之程度、犯罪所得等一切情狀，各量處如主
    文所示之刑。扣案之球棒一支，為被告丙○○所有供犯本案
    所用之物，業據被告二人供承在卷，爰依刑法第三十八條第
    一項第二款之規定宣告沒收。
三、公訴意旨另以：被告丙○○、乙○○於上開事實欄所載之時
    、地持球棒毆打甲○○，因認被告二人涉有刑法第二百七十
    七條第一項之傷害罪嫌。惟按告訴乃論之罪，告訴人於第一
    審辯論終結前，得撤回其告訴；告訴乃論之罪，對於共犯之
    一人告訴或撤回告訴者，其效力及於其他共犯；又告訴經撤
    回者，法院應諭知不受理之判決，刑事訴訟法第二百三十八
    條第一項、第二百三十九條前段及第三百零三條第三款定有
    明文。經查，本件告訴人甲○○於本院第一審辯論終結前，
    具狀撤回對於被告丙○○之告訴，有撤回告訴狀一紙在卷可
    憑，揆諸前開法律規定，撤回告訴之效力亦應及於被告乙○○，則被告二人此部分傷害犯行，本均應不經言詞辯論，逕
    為諭知不受理之判決。惟公訴人既認此部分與前揭論罪科刑
    之恐嚇取財罪部分有裁判上一罪關係，爰不另為不受理之諭
    知，附此敘明。
據上論斷，應依刑事訴訟法第二百七十三條之一第一項、第二百
九十九條第一項前段，刑法第二條第一項前段、第二十八條、第
三百四十六條第一項、第四十七條（修正前）、第三十八條第一
項第二款，判決如主文。
本案經檢察官高如應到庭執行職務。
中    華    民    國    95    年    10    月    18    日
                        臺灣彰化地方法院刑事第一庭
                                      法  官    紀佳良
以上正本證明與原本無異。
如不服本判決，應於送達後十日內向本院提出上訴狀（須附繕本
），上訴於臺灣高等法院臺中分院。
告訴人或被害人對於判決如有不服具備理由請求檢察官上訴者，
其上訴期間之計算係以檢察官收受判決正本之日期為準。
中    華    民    國    95    年    10    月    18    日
                                      書記官    王惠嬌
附錄論罪科刑法條：
刑法第三百四十六條第一項：
意圖為自己或第三人不法之所有，以恐嚇使人將本人或第三人之
物交付者，處六月以上五年以下有期徒刑，得併科一千元以下罰
金。


司法院資訊處製作；財團法人民間司法改革基金會備份。
